【裁判字號】    95,易,367
【裁判日期】    950615
【裁判案由】    賭博
【裁判全文】
臺灣屏東地方法院刑事裁定               95年度易字第367號
公  訴  人  臺灣屏東地方法院檢察署檢察官
被      告  甲○○
上列被告因賭博案件，經檢察官聲請簡易判決處刑（95年度偵字
第2704號），本院認不宜以簡易判決處刑，改依通常程序進行，
本院裁定如下：
    主  文
檢察官應於本裁定送達後拾日內補正被告常業賭博及違反電子遊
戲場業管理條例之具體犯罪事實，並指出證明之方法。
    理  由
一、按檢察官就被告犯罪事實，應負舉證責任，並指出證明之方
    法。法院於第一次審判期日前，認為檢察官指出之證明方法
    顯不足認定被告有成立犯罪之可能時，應以裁定定期通知檢
    察官補正，逾期未補正者，得以裁定駁回起訴，刑事訴訟法
    第161 條第1 項、第2 項亦定有明文。又起訴書應記載犯罪
    事實，亦為刑事訴訟法第264 條第2 項第2 款所明文規定，
    蓋犯罪事實如未記載明確，自亦無從判斷檢察官指出證明之
    方法是否足認被告有成立犯罪之可能。
二、次按所謂「犯罪事實」，係指相當於構成要件之具體的事實
    而言，過去我國刑事訴訟法於職權進行主義之思考模式下，
    最高法院25年度上字第662 號判例要旨固謂：「檢察官起訴
    書，依刑事訴訟法第243 條第2 項第2 款所應記載之犯罪事
    實，苟與其他犯罪不致相混，足以表明其起訴之範圍者，即
    使記載未詳，法院不得以其內容簡略而不予受理，本件第一
    審檢察官對於被告等竊盜提起公訴，雖於起訴書內未將被告
    等之行竊日、時、處所及其行為之態樣如何詳予載明，然既
    敘述被告等夥同竊取某人物件，即已表明起訴之範圍，要難
    謂其於犯罪事實並無記載，原審遽認為違背起訴程式，諭知
    不受理，顯屬不合。」，然僅以與其他犯罪不致相混作為犯
    罪事實記載之基準，實過於廣泛，致影響被告防禦權之行使
    ，迭為學者所批評，嗣因民國92年2 月6 日修正公布之刑事
    訴訟法，基於「被告行使防禦權」之立法目的，在自訴部分
    ，除於第320 條第2 項比照同法第264 條第2 項規定修改為
    ：「自訴狀應記載下列事項：一、被告之姓名、性別、年齡
    、住所或居所，或其他足資辨別之特徵。二、犯罪事實及證
    據並所犯法條。」外，並於第320 條第3 項增訂「前項犯罪
    事實，應記載構成犯罪之具體事實及其犯罪之日、時、處所
    、方法。」，職是，本院認為在自訴採強制委任律師代理制
    度下都要求自訴代理人應如此記載犯罪事實，身為公益代表
    人且與律師同具有法律專業之檢察官，更應於該次修法後，
    對於犯罪事實之記載，應載明構成犯罪之具體事實及其犯罪
    之日、時、處所、方法，始足以彰顯制系之一致性，並保障
    被告之防禦權，故上開最高法院25年上字第662 號判例要旨
    已不合時宜自難予以援用。準此，檢察官之起訴書或聲請簡
    易判決處刑書應載明被告構成犯罪之具體事實及犯罪之日、
    時、處所、方法，而非僅記犯罪模式或大綱（如：僅記載現
    今搶奪之方式，係由一人騎乘機車後搭載一人，四處尋找下
    手對象，見有落單之人或老人，則趁其不及防備之際，由後
    座之人下手搶取被害人之皮包，故被告等10人竟基於意圖為
    自己不法所有之概括犯意，自民國90年2 月目起至94年12月
    20日止，以此方式搶奪被害人甲、乙、丙等20人之財物，計
    所得金額為新臺幣（下同）20餘萬元），否則法院難確定審
    判之對象，亦有害於保障被告的防禦權。再者檢察官對被告
    犯罪事實應負舉證責任，並指出證明之方法，係指檢察官除
    應就被告之犯罪事實負提出證據之責任外，並應負說服之責
    任，使法官確信被告犯罪構成事實之存在。而法院於第一次
    審判期日前，審查檢察官起訴或移送併辦意旨及全案卷證資
    料，依客觀之論理及經驗法則，從刑式上審查，即可判斷被
    告顯無成立犯罪之可能者，如：檢察官指出之證明方法過於
    空泛或僅以被告自白為主要論罪依據，或僅稱有扣押物、照
    片為憑，至於該扣押物或照片何以證明被告之犯罪事實，其
    關連性為何，均未經說明，與上開規定即屬不符（法院辦理
    刑事訴訟案件應行注意事項第95條參照）。
三、本件聲請意旨係以：被告甲○○明知未依電子遊戲場業管理
    條例辦理營利事業登記者，不得經營電子遊戲場業，竟基於
    常業賭博之犯意，自民國95年2 月間某日起，分別在屏東縣
    內埔鄉龍泉村多處不詳地點擺設數目不詳之賭博性電子遊戲
    機台，而經營電子遊戲場業，供不特定之賭客賭博財物，其
    賭博之方式為賭客以新臺幣（下同）10元硬幣為籌碼下注，
    若押中則可獲得倍數不等之分數，賭客可按壓電子遊戲機台
    上之退幣健，以一比一之比率退取現金，若未壓中，賭資即
    由機台沒入歸被告甲○○所有，而為常業賭博之行為。嗣於
    95年3 月4 日13時5 分許，有沈國清（另案為不起訴之處分
    ）在屏東縣內埔鄉○○村○○路442 號住處為警查獲擺放名
    為「劍虎」之電子遊戲機具1 台，沈國清表示該電子遊戲機
    台係甲○○所寄放，經以證人身分傳訊甲○○，被告甲○○
    乃自白上情，因認被告甲○○係犯刑法第267 條常業賭博罪
    及違反電子遊戲場業管理條例第22條、第15條之罪嫌等語。
四、本件依檢察官聲請簡易判決處刑書意旨，僅認被告甲○○基
    於常業賭博之犯意，自民國95年2 月間某日起，分別在屏東
    縣內埔鄉龍全村多處不詳地點擺設數目不詳之賭博性電子遊
    戲機台，供不特定之賭客賭博財物而有常業賭博及違反電子
    遊戲場業管理處罰條例之行為，然對於１、被告甲○○擺設
    賭博性電子遊戲機台之確切地點為何？共擺放在多少處所？
    ２、每一處所各擺放幾台賭博性電子遊戲機具？機台之種類
    名稱為何？３、每一處所擺設賭博性電子遊戲機具之起迄時
    間為何？４、被告甲○○擺放機台之數目及獲利為何？及如
    何認定已構成常業賭博之犯罪事實等各項犯罪構成要件事實
    均未具體指明，是被告甲○○被訴常業賭博之具體事實，即
    屬不明。此外，本件除被告甲○○於偵查中以證人身份所為
    其曾寄放電子遊戲機台在內埔鄉龍泉村3 、4 處，放了3 、
    4 個台子，且當時無其他工作之自白外，尚無其他證據方法
    證明被告自白為真實且足認定有常業賭博之事實。又檢察官
    雖以在沈國清位於屏東縣內埔鄉○○村○○路442 號住處為
    警查獲之被告甲○○所有之「劍虎」電子遊戲機具1 台及照
    片為本案之證據，惟沈國清涉犯賭博及違反電子遊戲場業管
    理條例等案件，業經檢察官以沈國清所為該機具僅係被告甲
    ○○寄放之供述內容與證人甲○○證述相符，且證人即查獲
    警員謝煥章於偵查時證稱查獲當時機具開關並未開啟等情，
    於95年5 月10日以95年度偵字第1672號對沈國清為不起訴處
    分，故上開扣案之機具，亦僅能證明係被告甲○○所有之物
    ，至被告甲○○於何時（起迄時間）、何地、分別擺設之賭
    博性電子遊戲機具之數量、種類名稱為何、獲利為何等認定
    常業賭博及違反電子遊戲場業管理條例之犯罪事實，檢察官
    皆未具體載明事實及證明方法。綜上，本院爰依首開規定，
    於第一次審判期日前，裁定命檢察官補正上開１至４所列本
    件被告甲○○常業賭博及違反電子遊戲場業管理條例案件應
    載明之具體犯罪事實，並指出證明之方法。
五、依刑事訴訟法第161條第2項，裁定如主文。
中    華    民    國    95    年      6    月    15   日
                  刑事第一庭  審判長法  官  潘正屏
                                    法  官  曾吉雄
                                    法  官  黃聖涵
以上正本證明與原本無異。
不得抗告。
中    華    民    國    95    年    6     月    21    日
                                    書記官  蘇雅慧


司法院資訊處製作；財團法人民間司法改革基金會備份。
